【裁判字號】    93,勞上易,23
【裁判日期】    950104
【裁判案由】    給付薪資
【裁判全文】
臺灣高等法院高雄分院民事判決        93年度勞上易字第23號
上  訴  人  財團法人高雄市私立國際高級商工職業學校
法定代理人  乙○○
訴訟代理人  邱明政律師
被上訴人    甲○○
訴訟代理人  楊昌禧律師
複代理人    鄭曉東律師
上列當事人間請求給付薪資事件，上訴人對於民國93年9 月24日
臺灣高雄地方法院93年度勞訴字第18號第一審判決提起上訴，被
上訴人並於本院為訴之追加，本院於民國94年12月21日言詞辯論
終結，判決如下：
    主  文
上訴駁回。
上訴人應再給付被上訴人新臺幣肆拾萬貳仟伍佰拾肆元，及自
民國九十四年十一月一日起至清償日止，按週年利率百分之五計
算之利息。
第二審及追加之訴訴訟費用均由上訴人負擔。
    事實及理由
一、被上訴人起訴主張：被上訴人自民國86年8 月1 日起受僱於
    上訴人，擔任校車管理職務，並自90年2 月23日起改調至總
    務處守備室擔任警衛工作。詎上訴人於91年5 月1 日，以被
    上訴人「現職已無工作又無其他適當工作可以調任」為由，
    依其所訂定之「高雄市國際高級商工職業學校教職員工退休
    撫卹資遣辦法」（下稱系爭資遣辦法）第10條第2 款之規定
    ，自91年8 月1 日起將被上訴人資遣。惟上訴人係將被上訴
    人擔任之警衛工作委由保全公司負責，並非「現職已無工作
    」；且上訴人將被上訴人資遣後，又重新僱用新職員，亦與
    「無其他適當工作可以調任」之情形不符，上訴人依系爭資
    遣辦法終止兩造間之僱傭契約（下稱系爭僱傭契約）並不合
    法，兩造間之僱傭關係仍屬存在。而被上訴人之月薪為新臺
    幣（下同）3 萬495 元，自91年8 月1 日起上訴人即未給付
    ，爰依系爭僱傭契約之法律關係請求上訴人給付自91年8 月
    1 日起至93年4 月30止，共計21個月之薪資64萬395 元，並
    自93年5 月1 日起至原審判決之日（93年9 月24日）止，按
    月給付被上訴人3 萬495 元。聲明求為判決：(一)上訴人應給
    付被上訴人64萬39 5元及自起訴狀繕本送達翌日起至清償日
    止，按週年利率5%計算之利息；並自93年5 月1 日起至原審
    判決之日（即93年9 月24日）止，按月給付被上訴人3 萬
    495 元。
    (二)願供擔保請准宣告假執行。
二、上訴人則以：上訴人於86年8 月1 日僱用被上訴人擔任校車
    管理時，校車共計14輛，學生總數為5912人，然因近年來學
    生人數銳減，於91年時校車僅有6 輛，學生減為1960人，上
    訴人為精簡人事開支，乃於90年2 月間將校車管理工作併入
    總務處經營組負責，並將被上訴人改調為警衛工作。嗣警衛
    工作自91年起又改請保全公司專責管理，故被上訴人現職已
    無工作，符合系爭資遣辦法第10條第2 款所規定「現職已無
    工作又無其他適當工作可以調任」之情形，上訴人依該辦法
    終止系爭僱傭契約，並無不當。是兩造間之僱傭關係自91年
    8 月1 日起即已消滅，上訴人並無給付薪資之義務，且被上
    訴人於系爭僱傭契約終止後亦未到校服務，是被上訴人請求
    給付薪資為無理由等語，資為抗辯。聲明：(一)駁回被上訴人
    之訴及假執行之聲請。(二)如受不利之判決，願供擔保請准免
    為假執行。
三、原審判決上訴人全部敗訴，上訴人不服，提起上訴，並於本
    院聲明：(一)原判決廢棄。(二)被上訴人在第一審之訴及第二審
    追加之訴均駁回。被上訴人則於本院為訴之追加，請求上訴
    人應再給付自93年9 月25日起自94年10月31日止之薪資共40
    萬2534元【30495 ×（13＋6/30）=402534 】，並聲明：(一)
    上訴駁回。(二)上訴人應再給付被上訴人40萬2534元，及自民
    國94年11月1 日起至清償日止按年息5%計算之利息（按被上
    訴人之追加書狀係於94年10月24日送達上訴人，參本院卷第
    98頁送達回證）。經核被上訴人追加之訴部分與其起訴請求
    部分，其請求之基礎事實同一，依民事訴訟法第446 條第1
    項但書、第255 條第1 項第2 款之規定，應予准許，併此敘
    明。
四、兩造對下列事項不予爭執，並有上訴人終止系爭僱傭契約函
    （原審卷第17頁）、被上訴人薪津表（原審卷第29頁）、本
    院準備程序筆錄（本院卷第50頁）及系爭資遣辦法（原審卷
    第45-49 頁）等件附卷可稽，堪信為真實：
  (一)被上訴人自86年8 月1 日起受僱於上訴人，擔任校車管理職
    務，當時上訴人校車共計14輛，學生總數為5912人，於91年
    時校車減為6 輛，學生人數減為1960人。上訴人自90年起將
    校車管理工作併入總務處經營組負責，並於90年2 月23日將
    被上訴人改調至總務處守備室擔任警衛工作，嗣警衛工作自
    91年起改請保全公司專責管理。上訴人於91年5 月1 日通知
    被上訴人自同年8 月1 日起終止系爭僱傭契約，被上訴人離
    職時之月薪為3 萬495 元，其職別為技工；且被上訴人迄今
    未向上訴人申領資遣費（參本院卷第50、121頁）。
  (二)上訴人係以被上訴人「現職已無工作又無其他適當工作可以
    調任」為由，依系爭資遣辦法第10條第2 款之規定，自91年
    8 月1 日起將被上訴人資遣。
  (三)對於上訴人於91年12月3 日製作之「本校近年離職與補充人
    員對照表」（原審卷第122 頁），兩造均不爭執（參本院卷
    第50頁）。
  (四)上訴人於91年2 月將被上訴人列入資遣對象，惟上訴人又分
    別於91年8 月26日新聘陳宗宏任技士、新聘劉志鈞任實習組
    技工；並於91年9 月1 日新聘唐新社任人事助理。上訴人於
    新聘陳宗宏、劉志鈞、唐新社三人時，並無徵詢被上訴人是
    否願調往工作（參本院卷第60頁）。
五、兩造之爭點：
  (一)上訴人於91年5 月1 日通知被上訴人將於91年8 月1 日終止
    系爭僱傭契約時，被上訴人是否已無工作可獲上訴人指派？
    而符合系爭資遣辦法第10條第1 項第2 款所規定之「現職已
    無工作又無其他適當工作可以調任」之情形？
  (二)兩造間之僱傭關係是否存在？被上訴人可否請求上訴人給付
    自91年8 月1 日起算之薪資？
六、上訴人於91年5 月1 日通知被上訴人將於91年8 月1 日終止
    系爭僱傭契約時，被上訴人是否已無工作可獲上訴人指派？
    而符合系爭資遣辦法第10條第1 項第2 款所規定之「現職已
    無工作又無其他適當工作可以調任」之情形？
  (一)按「教職員工具有左列情形之一者，得由學校檢討予以資遣
    。‧‧‧(二)‧‧‧現職已無工作又無其他適當工作可以調任
    之情形者。」系爭資遣辦法第10條第1 項第2 款雖規定甚明
    。惟所謂「現職已無工作又無其他適當工作可以調任」，就
    本件而言，應指被上訴人原任職之工作，客觀上已不存在；
    且又無其他適於被上訴人之工作可供調任之情形而言。故「
    現職已無工作又無其他適當工作可以調任」之情形，宜就客
    觀事實認定，倘被上訴人原任職之工作，係因上訴人委由他
    人擔任，致被上訴人無工作可作時，因同一工作，依然正常
    存在，且仍需僱用勞工加以運作，故並不符合「現職已無工
    作」之要件，尚難認已符合資遣辦法第10條第1 項第2 款所
    規定「現職已無工作又無其他適當工作可以調任」之情形，
    而得由上訴人預告終止系爭僱傭契約。且此亦與上訴人學校
    招生人數是否遽減及校車數量多寡，並無必然關係。否則，
    上訴人如以招生人數遽減須精簡人事為由，於任意資遣勞工
    後，再另行僱用薪資低廉之臨時人員或約聘人員，以達減少
    人事支出之目的，當非系爭資遣辦法第10 條 第1 項第2 款
    所規定保障現職勞工權利規定之趣旨。
  (二)經查，被上訴人自86年8 月1 日起受僱於上訴人時，係擔任
    校車管理工作，嗣因上訴人學校招生人數減少，校車亦減為
    6 輛，不須有專職校車管理之人員，乃於90年間起將校車管
    理工作併入總務處經營組負責，並自90年2 月23日起將被上
    訴人調往總務處擔任守備室警衛工作，且自91年起將警衛工
    作改請保全公司專責管理等事實，如上所述，並為兩造所不
    爭，可知上訴人之校車管理工作雖已併入總務處經營組，而
    未設有專職管理人員，致被上訴人原擔任之此一職務，其「
    現職已無工作」。然被上訴人嗣後自90年2 月23日起改調至
    總務處擔任守備室警衛工作，雖上訴人自91年起又將警衛工
    作改請保全公司專責管理，惟被上訴人原擔任之警衛工作客
    觀上尚屬存在，並未因上訴人之招生人數及校車數量減少而
    受影響，尚難認此一情形已符合系爭資遣辦法第10條第1 項
    第2 款「現職已無工作」之要件。故上訴人主張因被上訴人
    原擔任之警衛工作，已因委請保全公司專責管理，致被上訴
    人現職已無工作云云，不足採信。
  (三)又依上訴人於91年12月3 日製作之「本校近年離職與補充人
    員對照表」（原審卷第122 頁）觀之，上訴人於91年8 月1
    日將被上訴人資遣後，又於91年8 月20日重新聘僱訴外人劉
    志鈞（按劉志鈞原為上訴人之約僱人員）為編制內之技工一
    職，月薪3 萬1710元；另訴外人唐新社、諸錫良及林德良三
    人原為上訴人職員，於退休後，亦分別自91年9 月1 日、同
    年5 月1 日及9 月1 日分獲上訴人聘僱為臨時約僱人員，林
    德良並擔任體育器材管理職務，渠等月薪依序為1 萬6 千元
    、1 萬6 千元及1 萬2 千元等情，此有上開對照表可稽。又
    與被上訴人同屬編制內技工之訴外人張輝煬，原係擔任校車
    司機，於91年8 月1 日遭上訴人資遣後，自同年10月1 日起
    由上訴人改以月薪2 萬元約聘之事實，亦為上訴人所不爭執
    （原審卷第127 頁）。而被上訴人遭資遣時之職別亦係為技
    工，則上開訴外人即技工劉志鈞、約聘人員林德良及張輝煬
    等人之新任職務，其工作內容既為同屬技工之被上訴人所得
    勝任，足見上訴人尚有其他適當工作可調任被上訴人，自亦
    與系爭資遣辦法第10條第1 項第2 款所定「又無其他適當工
    作可以調任」之情形不符。上訴人雖辯稱：訴外人劉志鈞係
    任職學校電子、電工、資訊實習工場之管理員，其工作內容
    為三處實習工場機器、設備之維護管理並器材管理，其職務
    非被上訴人前擔任總務處車輛管理、守衛之工作所能勝任云
    云。惟劉志鈞係以技工一職獲上訴人聘任，而被上訴人遭資
    遣時之職別亦係為技工，如上所述，尚難認劉志鈞所負責之
    工作即為被上訴人所不能勝任，且上訴人就此亦無舉證以實
    所說，則上訴人此部分所辯，實不足採。縱認被上訴人不能
    勝任劉志鈞所負責之工作，惟上訴人於資遣被上訴人後，又
    新聘訴外人林德良及張輝煬（原擔任上訴人校車司機）為約
    聘人員，負責體育器材管理等工作，如上所述，則此等工作
    職務當可為原任職技工之被上訴人所勝任，上訴人辯稱被上
    訴人無法勝任新聘任人員之工作云云，自屬無從採信。且上
    開訴外人劉志鈞、林德良及張輝煬等人均係被上訴人遭資遣
    後，上訴人又重新聘任，則上訴人辯稱因學校因冗員過多，
    確實須精簡人事，且上訴人於91 年5月1日先期通知被上訴
    人自91年8月1日起資遣時，並無上開工作之職缺可調任云云
    ，同屬不能採信。
七、兩造間之僱傭關係是否存在？被上訴人可否請求上訴人給付
    自91年8 月1 日起算之薪資？
  (一)被上訴人遭上訴人資遣時，既非「現職已無工作」；且不符
    合「又無其他適當工作可以調任」之情形，如上所述，則上
    訴人依系爭資遣辦法第10條第1項第2款之規定，於91 年8月
    1日將被上訴人資遣，自屬於法不合。而上訴人終止系爭僱
    傭契約既不合法，兩造間之僱傭關係即屬仍然存在。故上訴
    人抗辯伊已依法定程序先期通知被上訴人不續聘而終止系爭
    僱傭契約，兩造間之僱傭關係已不存在云云，自不可採。
  (二)又上訴人於91年5月1日預告被上訴人將於同年8月1日終止與
    被上訴人間之僱傭契約，顯已預示拒絕受領勞務之意思，而
    被上訴人提起本件訴訟，堪認已將準備給付勞務之情事通知
    上訴人，且被上訴人於遭上訴人非法解僱後，亦未再任其他
    工作支領勞務報酬，依民法第487條前段規定，被上訴人無
    須補服勞務，並得請求上訴人給付自被上訴人遭非法資遣時
    起之薪資，故上訴人辯稱被上訴人自91年8月1日系爭僱傭契
    約終止時起，既未到校服務，即不得再行請求給付薪資云云
    ，即無可採。而被上訴人於遭非法解僱時之每月薪資為3萬
    零495元，如上所述，則被上訴人於原審請求上訴人應給付
    自91年8月1日起至93年4月30日止之薪資共64萬395元，及自
    93年5月1日起至原審判決之日即93年9月24日止，按月給付3
    萬495元之薪資；併於本院追加請求上訴人應再給付自93年9
    月25日起自94年10月31日止之薪資共40萬2534元，均屬於法
    有據。
八、綜上所述，本件被上訴人之主張既均可採信，則被上訴人本
    於系爭僱傭契約之法律關係，請求上訴人給付自91年8月1日
    起至93年4月30止，共計21個月之薪資64萬395元及自起訴狀
    繕本送達翌日即93年4月28日起至清償日止，按週年利率5%
    計算之利息；並自93年5月1日起至原審判決之日即93年9月
    24日止，按月給付被上訴人3萬495元之薪資，為有理由，應
    予准許。原審判命上訴人如數給付，於法並無不合。上訴意
    旨指摘原判決不當，求予廢棄改判，為無理由，應予駁回其
    上訴。又被上訴人於本院追加請求上訴人應再給付自93年9
    月25日起自94年10月31日止之薪資共40萬2534元，及自追加
    書狀送達上訴人後之94年11月1日起至清償日止，按年息5%
    計算之利息，亦為有理由，併予准許，爰判決如主文第二項
    所示。
據上論結，本件上訴為無理由，追加之訴為有理由，併依民事訴
訟法第449條第1項、第78條，判決如主文。
中    華    民    國    95    年     1    月     4    日
                              民事第三庭
                                  審判長法官     張國彬
                                  法      官     吳登輝
                                  法      官     楊富強
以上正本證明與原本無異。
本件不得上訴。
中    華    民    國    95    年     1    月     4    日
                                  書  記  官      劉博文


司法院資訊處製作；財團法人民間司法改革基金會備份。
